【裁判字號】    89,判,1934
【裁判日期】    890615
【裁判案由】    服務標章
【裁判全文】
行  政  法  院  判  決                          八十九年度判字第一九三四號
    原      告  詹  殿即正達食品廠
    被      告  經濟部智慧財產局
右當事人間因服務標章事件，原告不服行政院中華民國八十八年二月十二日台八十八
訴字第○六五二五號再訴願決定，提起行政訴訟。本院判決如左︰
    主  文
原告之訴駁回。
    事  實
緣原告於八十五年十二月二十七日以「賞味SAMWICH 及圖」服務標章，指定使用於當
時商品及服務分類表第四十二類之冷熱飲料店、飲食店、小吃店、冰果店、茶室、餐
廳、咖啡廳、啤酒屋、酒吧服務申請註冊，經被告審查核准，列為註冊第九三八四○
號服務標章。嗣關係人賞味佳食品工業有限公司以系爭服務標章有違註冊時（下同）
商標法第七十七條準用同法第三十七條第一項第七款之規定，對之申請評定。案經被
告評決第九三八四○號「賞味SAMWICH 及圖」服務標章之註冊應作為無效，發給中台
評字第八七○○五六號服務標章評定書。原告不服，提起訴願、再訴願，遞遭決定駁
回，遂提起行政訴訟。茲摘兩造訴辯意旨如次：
原告起訴意旨略謂︰一、原告將系爭商標「賞味SAMWICH 及圖」，向被告提出「相關
三十三件之註冊商標」，始經被告核准註冊在案。原告於獲准註冊，即相信「政府機
關」之核准，又大量投資「聯鎖店」、「廣告」、「企業識別體系相關硬體建立」。
投資之時間、金錢，實難以統計。今被告以「不相同產品」之不同內容「賞味佳（未
有英文）」，即驟然撤銷原告之註冊，未考慮原告之「廣泛使用」、「廣告」、「投
資」，投資為之泡湯，情何以勘！且為何當初准予註冊，而今「主觀論為相同，又予
撤銷」﹖尤其，相同於知名品牌者，例如：統一、大同、國泰．．．，為何可不同人
而共存通用﹖何況原告之服務標章，並不完全相同。二、原處分為「評定成立，註冊
應無效」之理由，主要為：據以評定之註冊「賞味佳」湯圓、八寶豆商標，已行銷多
年及在百貨超市販賣，且有知名度，系爭「賞味SAMWICH 及圖」服務標章（指定於冷
熱飲料店、飲食店、冰果店），會導致消費者混淆。茲就原處分之不當，陳明如下：
(一)據以評定商標與系爭標章，商品差異極大。前者之商品係「湯圖、八寶豆」之產品
商標，而後者係「冷熱飲料店」之商店名服務標章，兩者不同屬性。又湯圓、八寶豆
之銷售處，係「超級市場」，與「飲食店（早餐店）」，絕不會為消費者所混淆。(二)
有行銷，並不代表「具有廣泛知名度」。商標有「產品不同之類別之分」，而「服務
標章」、「商標」之差別性更大。據以評定商標於「湯圓」產品有行銷，亦僅係「湯
圓」產品領域之行為，並不能「概括至全部之商品、營業店」，實不能武斷即具有「
全國之知名度」。若一商標有使用（多個經銷點）即代表具「知名度」，那我國商標
法何需「分類」﹖何需費資註冊多類﹖只要註冊一類，即可「霸占」全類，干擾他人
於不同產品使用「中國字」之權利。(三)比論兩商標是否會致公眾「混淆誤信」，當就
商標「圖樣」，予「異時」、「異地」、「隔離」、「通體」觀察，而非將兩圖樣併
列，排剔其中部分，予推測聯想。系爭標章與據以評定商標之「圖樣」，其中雖均有
「賞味」二字，但系爭標章尚有「SAMWICH 」英文及「圖」，差別極大（恰如：大黑
松小倆口與黑松之差別），足供消費者認別，而無誤信之虞。(四)系爭標章，亦有「廣
泛使用、廣告」，當亦具知名度。在早餐業予消費者有區別之規定，不致發生混淆。
(五)為證明「不同類品、性質，可共存」之理，例如審定第七三六○四一號「美堡寶」
商標，被以「美寶保」服務標章異議，被告認「異議不成立」，其中理由包含「商品
類別不同」、「美寶堡不具知名度」。故不能單純以「文字做比對」而武斷。又有關
「統一」、「大同」商標之不同人註冊「統一」、「大同」，比關係人之「賞味佳」
更具全國知名度，乃毋庸置疑。然皆有多件不同人之註冊，可證：當以「商品類別」
、「消費者對商品之區別主體」而論，而不能以「文字比對」即概括一切，否則商標
法註冊何需區分類別。(六)原告亦將系爭註冊「二十三件」商標（比關係人多），且確
實付諸「實施」、「使用」、「推廣」，而有極多連鎖店，已為「巨額」投資，並無
故意企圖混淆，今因「個人主觀看法」即被否定撤銷，對原告將造成極大損失。三、
綜上所述，關係人只憑「湯圓」產品、商標營運內容，並未顯示其「具使一般消費大
眾（全國公眾）所認知之廣泛知名度、事實證據，即企圖「個人主觀」概括全部之商
品，實不符「商標法分類」精神。尤其，系爭標章之商品性質、功能並不具關連性，
其產製原枓、用途亦不相同，且其亦未使用（只有使用湯圓），客觀上，難謂有使一
般商品購買者對其表彰之商品來源及產銷主體產生誤信之虞，關係人所主張之法條規
定並不適用。為此，請求判決撤銷原處分及一再訴願決定等語。
被告答辯意旨略謂︰按服務標章圖樣襲用他人之商標或標章有致公眾誤信之虞者，不
得申請註冊，為商標法第七十七條準用同法第三十七條第一項第七款所規定。而此一
規定之適用，指以不公競爭之目的，非出於自創而抄襲他人已使用之商標或標章申請
註冊，並有致公眾誤信之虞者；所襲用者不以著名商標或標章而使用於同一或類似營
業為限，復為商標法施行細則第五十條準用同細則第三十一條定有明文。系爭註冊第
九三八四○號「賞味SAMWICH 及圖」服務標章圖樣上之中文「賞味」，與關係人據以
評定之註冊第二二○一七九號「賞味佳」商標、第五○九七五五號「賞味」商標、第
五一九八四三號「賞味HATAKE」商標共十一件商標圖樣上之中文「賞味」、「賞味佳
」相較，均有相同「賞味」二字，異時異地隔離觀察，難謂無使人混同誤認之虞，應
為外觀近似，原告訴稱系爭標章雖有「賞味」二字，但尚有「SAMWICH 」英文及「圖
」之差異性，足供消費者認別，而不會有誤信之虞云云，顯為主觀之見，並無可採。
又關係人既先使用「賞味佳」於蜜豆湯圓調理食品系列商品，並在七十二年、七十九
年陸續獲准取得註冊第二二○一七九號「賞味佳」商標、第五○九七五五號「賞味」
商標、第五一九八二七號「賞味HATAKE」系列商標專用權共計十一件，且觀諸其檢送
廣告型錄、報紙廣告、廣播網插播廣告託播單、應收帳款統計表及得獎證書等證據資
料影本，亦堪認該等據以評定之商標經由型錄、廣播媒體及報紙之廣告宣傳促銷，以
及其商品廣泛販售於國內各大超級市場如頂好、惠陽、松青、愛買、太平洋崇光百貨
超市暨於八十一年及八十五年間分別獲頒優良食品金牌及食品業類績優廠商金牌獎
之事實可知，關係人之據以評定商標所表彰商品之品質及其信譽，難謂不為一般消費
者所知悉。從而，原告以系爭標章申請註冊並指定使用於與湯圓、小紅豆等商品具關
聯性之冷熱飲料店、飲食店、冰果店等營業，自不無使一般消費者對其所表彰之營業
服務來源或提供者與關係人商品發生聯想而誤認誤信之虞，自有首揭法條之適用。又
原告訴稱二者所指定使用一為商品，一為營業，屬性不同，且關係人只憑湯圓產品，
並未顯示其具有一般消費大眾（全國公眾）所認知之廣泛知名度，關係人所主張之法
條規定並不適用云云，核屬一己之見，仍無可採。至原告所舉案例，因圖樣、案情與
本件不同，自不得比附援引，執為系爭標章應准予註冊之論據，併予陳明。被告所為
之處分，並無不合等語。
    理  由
按註冊時商標法第七十七條準用同法第三十七條第一項第七款規定，服務標章圖樣襲
用他人之商標或標章有致公眾誤信之虞者，不得申請註冊。又該款之適用，指以不公
平競爭之目的，非出於自創而抄襲他人已使用之商標或標章申請註冊並有致公眾誤信
之虞者，所襲用者不以著名商標或標章而使用於同一或類似服務為限，復為同法施行
細則第五十條準用第三十一條所規定。本件原告於八十五年十二月二十七日以「賞味
SAMWICH 及圖」服務標章，指定使用於當時商品及服務分類表第四十二類之冷熱飲料
店、飲食店、小吃店、冰果店、茶室、餐廳、咖啡廳、啤酒屋、酒吧服務申請註冊，
經被告審查核准，列為註冊第九三八四○號服務標章。嗣關係人賞味佳食品工業有限
公司以系爭服務標章有違前開商標法第七十七條準用同法第三十七條第一項第七款之
規定，對之申請評定。案經被告評決第九三八四○號「賞味SAMWICH 及圖」服務標章
之註冊應作為無效，發給中台評字第八七○○五六號服務標章評定書。原告循序起訴
謂系爭服務標章圖樣除賞味二字外，尚有英文SAMWICH 及圖可資區別，且據以評定商
標不具廣泛知名度，所使用之商品差異極大，系爭服務標章無致混淆誤信之虞（詳如
事實欄所載）云云。經查系爭註冊第九三八四○號「賞味SAMWICH 及圖」（如附圖一
）服務標章圖樣上之中文「賞味」，與關係人據以評定之註冊第二二○一七九號「賞
味佳」商標、第五○九七五五號「賞味」商標、第五一九八四三號「賞味HATAKE」商
標（如附圖二）等共十一件商標圖樣上之中文「賞味」、「賞味佳」相較，均有相同
「賞味」二字，且均由左向右排列，又英文SAMWICH 之發音與賞味佳之國語發音雷同
，異時異地隔離觀察，難謂無使人混同誤認之虞，應屬近似。又關係人係先使用「賞
味佳」於蜜豆湯圓調理食品系列商品，並在七十二年、七十九年陸續獲准取得註冊第
二二○一七九號「賞味佳」商標、第五○九七五五號「賞味」商標、第五一九八二七
號「賞味HATAKE」系列商標專用權共計十一件，且觀諸其檢送廣告型錄、報紙廣告、
廣播網插播廣告託播單、應收帳款統計表及得獎證書等證據資料影本，亦堪認該等據
以評定之商標經由型錄、廣播媒體及報紙之廣告宣傳促銷，以及其商品廣泛販售於國
內各大超級市場如頂好、惠陽、松青、愛買、太平洋崇光百貨超市暨於八十一年及八
十五年間分別獲頒優良食品金牌及食品業類績優廠商金牌獎之事實可知，關係人之
據以評定商標所表彰商品之品質及其信譽，難謂不為一般消費者所知悉。原告以系爭
標章申請註冊並指定使用於與湯圓、小紅豆等商品具關聯性之冷熱飲料店、飲食店、
冰果店等營業，自不無使一般消費者對其所表彰之營業服務來源或提供者與關係人商
品發生聯想而誤認誤信之虞。另原告訴稱二者所指定使用一為商品，一為營業，屬性
不同，且關係人只憑湯圓產品，並未顯示其具有一般消費大眾（全國公眾）所認知之
廣泛知名度，關係人所主張之法條規定並不適用云云，核屬一己之見，仍無足取。至
原告所舉案例，因圖樣、案情與本件不同，自不得比附援引，執為系爭標章應准予註
冊之論據。從而，原告前揭主張，要非可採，原處分評定系爭服務標章之註冊應作為
無效及一再訴願決定遞予維持，核與首揭規定相符，俱無違誤之可言。原告起訴意旨
，難謂有理，應予駁回。兩造其餘訴辯事由，與判決結果無影響，不另申論，併此
明。
據上論結，本件原告之訴為無理由，爰依行政訴訟法第二十六條後段，判決如主文。
中    華    民    國     八十九      年      六      月      十五       日
                    行 政 法 院 第 一 庭
                                審 判 長 評  事      藍  獻  林
                                         評  事      高  啟  燦
                                         評  事      黃  璽  君
                                         評  事      廖  宏  明
                                         評  事      鄭  忠  仁
右  正  本  證  明  與  原  本  無  異
                                         法院書記官  邱  彰  德
中    華    民    國     八十九      年      六      月      十六       日
附圖一                               附圖二
~[G;H:\SCN\89\00000000.1;;]
~[G;H:\SCN\89\00000000.2;1700;]


司法院資訊處製作；財團法人民間司法改革基金會備份。
